臺灣高等法院花蓮分院刑事判決　　　　 96年度上訴字第229號
上　訴　人　臺灣花蓮地方法院檢察署檢察官
上　訴　人
即　被　告　乙○○
　　　　　　　　　　（現於臺灣花蓮看守所羈押中）
上　訴　人
即　被　告　甲○○
　　　　　　　　　　（現於臺灣花蓮看守所羈押中）
上二人共同
選任辯護人　鍾年展律師
上列上訴人因違反毒品危害防制條例案件，不服中華民國96年5
月22日臺灣花蓮地方法院96年度訴字第80號第一審判決（起訴案
號：臺灣花蓮地方法院檢察署95年度偵字第5896號及追加起訴）
，提起上訴，本院判決如下：
    主  文
原判決撤銷。
乙○○所犯附表一、二之罪，分別判處如附表三所示之刑，應執
行無期徒刑，褫奪公權終身，扣案之第一級毒品海洛因拾參包（
淨重陸點貳壹公克）沒收銷燬，扣案之電子磅秤壹台、分裝袋參
拾參個及行動電話參支（0000000000號、0000000000號、000000
0000號）均沒收，販賣毒品所得新臺幣壹萬貳仟捌佰元沒收，如
全部或一部不能沒收時，以其財產抵償之。
甲○○所犯附表一編號10、11之罪，分別判處如附表四所示之刑
，應執行有期徒刑拾伍年，扣案之第一級毒品海洛因拾參包（淨
重陸點貳壹公克）沒收銷燬，扣案之電子磅秤壹台、分裝袋參拾
參個及行動電話參支（0000000000號、0000000000號、00000000
00號）均沒收，販賣毒品所得新臺幣貳仟元沒收，如全部或一部
不能沒收時，以其財產抵償之。
其他上訴駁回。
    事  實
一、乙○○曾因施用第2級毒品安非他命安案件，經法院判處有
    期徒刑3月，甫於（民國）94年12月2日執行完畢，猶不知悔
    改，復意圖營利，先後於附表一所示之時地，分別以附表一
    所示之代價，販賣第1級毒品海洛因予附表一所示洪明順等
    人施用。另基於轉讓第1級毒品海洛因之個別犯意，先後於
    附表二所示之時地，分別轉讓海洛因供附表二所示之丁○○
    等人施用。
二、甲○○係乙○○之同居人，基於意圖營利，並與乙○○共同
    販賣第1級毒品海洛因之犯意聯絡，因乙○○於95年10月25
    日在高雄戒毒，無法親自交付毒品予「益仔」，遂於同日18
    時26分，以其所有之行動電話0000000000號與甲○○所有之
    0000000000號行動電話聯絡，交待甲○○將價值新台幣 (下
    同)2000 元之海洛因一包交付「益仔」，甲○○即依其指示
    在花蓮市○○○街124號交付海洛因1包予「益仔」，並向其
    收取價金2000元（附表一編號10）。乙○○又於同日20時47
    分，以上開0000 000000號行動電話，與乙○○所有而由甲○○使用之000000 0000號行動電話聯絡，交待甲○○以
    7000元現金出售海洛因一包予洪聖明，嗣因洪聖明未向甲○○取得海洛因而未遂（附表一編號11）。
三、嗣於95年11月16日16時5分許，為警持搜索票至乙○○位於
    花蓮縣花蓮市○○○街124號住處內進行搜索，當場查獲第1
    級毒品海洛因13包（淨重6點21公克）、乙○○所有供販賣
    海洛因所用之電子磅秤1台、分裝袋33個、所有行動電話2支
    （門號為0000000000、0000000000）及甲○○所有供販賣所
    用之行動電話1支（門號0000000000號）。
四、案經花蓮縣警察局花蓮分局報告臺灣花蓮地方法院檢察署檢
    察官偵查起訴及追加起訴。
    理  由
壹、撤銷部分
一、證據能力部分：
（一）按被告以外之人於審判外之陳述，經當事人於審判程序同
      意作為證據，法院審酌該言詞陳述或書面陳述作成時之情
      況，認為適當者，亦得為證據。當事人、代理人或辯護人
      於法院調查證據時，知有第159條第1項不得為證據之情形
      ，而未於言詞辯論終結前聲明異議者，視為有前項之同意
      ，刑事訴訟法第159條之5定有明文。查證人洪明順、丁○○、潘永富、洪聖明、張美男於警詢時之陳述，以及被告
      甲○○於警詢時之供述（對於被告乙○○而言），均屬審
      判外之陳述，惟公訴人、被告2人及辯護人就前開審判外
      之言詞陳述，均於本院準備程序中及審理時表示對於證據
      能力沒有意見，同意做為證據，且迄於本案言詞辯論終結
      前亦未再聲明異議，本院審酌該等言詞或書面陳述作成之
      情況，核無違法取證及證明力明顯過低之瑕疵，亦認為以
      之作為證據為適當，故依諸上開規定，前揭洪明順、丁○○、潘永富、洪聖明、張美男於警詢時之陳述，以及被告
      甲○○於警詢時之供述，均具有證據能力。
（二）又按被告以外之人於檢察事務官、司法警察官或司法警察
      調查中所為之陳述，與審判中不符時，先前之陳述，則須
      具有較可信之特別情況，且為證明犯罪事實存否所必要者
      ，始得為證據，刑事訴訟法第159條之2定有明文。查被告
      乙○○於警詢時之陳述（對於被告吳王鳳而言），屬被告
      以外之人於審判外之言詞陳述，且被告甲○○之辯護人於
      本院準備程序中已主張該人於警詢時之陳述，為被告以外
      之人於審判外之陳述，原則上並無證據能力，惟被告乙○○於本院審判中以證人身分作證時，就關於其與被告甲○○是否與電話中談及販賣海洛因予綽號「益仔」之人及洪
      聖明一事，與其先前於警詢時之陳述迥異，則被告乙○○
      於警詢時之陳述是否具有證據能力，即應視是否符合上開
      刑事訴訟法第159條之2之要件而定。就此而言，本院認為
      被告乙○○於先前警詢時之陳述，具有較可信之特別情況
      ，且為證明犯罪事實存否所必要者，應具有證據能力，其
      理由詳如後述。
二、認定本案犯罪事實之證據及理由
（一）被告乙○○部分：
  １、訊據被告乙○○對於在附表一編號1-10之時地以附表一編
      號1-10之價格交付海洛因予附表一之人；與附表一編號11
      之洪聖明議定以7000元出賣海洛因一包，及於附表二所示
      之時地轉讓毒品海洛因予丁○○等人之事實，業據其於本
      院審理時坦承不諱，核與證人洪明順於警詢時、證人洪聖
      明、潘永富、丁○○、張美男於警詢時及偵查中所證述之
      情節大致相符，並有被告乙○○所使用0000000000號行動
      電話自95年10月13日16時50分許起至95年10月21日上午零
      時11分為止與洪明順之7段通訊監察譯文（見警卷C1卷《
      下簡稱C1卷》第13頁、第14頁、第15頁、第18頁、第23頁
      及第30頁）、自95年10月14日零時41分許起至95年10月19
      日12時1分許為止與洪聖明之3段通訊監察譯文（見警卷C1
      卷第13頁、第14頁及第24頁）、自95年10月31日20時13分
      許起至95年11月2日16時52分許為止與潘永富之3段通訊監
      察譯文（見警卷C1卷第68頁及第72頁）、自95年10月12日
      22時57分許起至95年11月8日23時58分許為止與丁○○之5
      段通訊監察譯文（見警卷C1卷第12頁、第13頁、第14 頁
      、第65頁及第80頁）、於95年10月22日8時28分許與張美
      男之通訊監察譯文（見警卷C1卷第39頁）、現場查獲照片
      、法務部調查局95年12月18日鑑定書附卷可參，以及被告
      乙○○所有之販毒工具電子磅秤1台、分裝袋33個及行動
      電話2支（門號為0000000000、0000000000）等物扣案可
      資佐證，其轉讓第1級毒品海洛因之犯行，事證明確。
  ２、惟否認有意圖營利之犯意，辯稱：雖有向附表一之人收取
      價金，但單純是吸食者互通有無，並沒有賺錢的意思云云
      。惟我國查緝毒品海洛因之販賣一向執法甚嚴，對於販賣
      海洛因者尤科以死刑、無期徒刑之重度刑責，販賣海洛因
      既經政府懸為禁令、嚴加取締，且海洛因物稀價昂，取得
      不易，苟無利可圖，應無甘冒被查緝法辦判處重刑之危險
      ，平白無端從事海洛因買賣之工作，是其販入之價格必較
      其出售之價格為低，而有從中賺取價差或量差牟利之意圖
      及事實，應屬合理之認定。被告乙○○與附表一之人並無
      特殊情誼或至親關係，若非有利可圖，應無甘冒為警查緝
      之風險，所辯未從中賺取價差云云，不足採信，其意圖營
      利販賣海洛因之犯行應可認定。
（二）被告甲○○部分：
  １、訊據被告甲○○否認於附表一編號10所示時地與被告乙○○共同販賣毒品海洛因予綽號「益仔」，辯稱：當時乙○○在戒毒，伊在電話中有勸乙○○不要理那些朋友，伊是
      為了安撫乙○○才順著乙○○的話回答，實際上並未販賣
      或交付毒品予「益仔」云云。經查：
    (一)被告甲○○於警詢時已自承：乙○○有販賣海洛因給他人
      吸食，伊認識綽號「益仔」，曾經拿海洛因給他，乙○○
  　  曾打電話叫伊販賣海洛因給綽號「益仔」的男子，該次有
      交易成功，95年10月25日18時26分12秒許，係伊與乙○○
      的通話內容，是乙○○要伊販賣海洛因給綽號「益仔」的
      男子，95年10月25日20時14分許係伊與乙○○的通話內容
      ，是談論海洛因成分問題等語（警卷C1卷第185、189頁）
      。嗣於偵查中亦再次明確供承：「（檢察官問：乙○○有
      無販賣毒品？）有。」、「（檢察官問：乙○○還會叫妳
      調毒品？）乙○○那一陣子在高雄戒毒，他會打電話給我
      ，告訴我毒品在哪裡，並且叫我拿毒品給他朋友。」、「
      （檢察官問：乙○○是否要妳販賣毒品的『益仔』？）乙○○叫我把毒品給『益仔』，『益仔』會給我錢，乙○○
      回來我就給他。」等語（95年偵字第5896號卷第57頁，下
      稱5896號偵卷）。
    (二)被告乙○○於警詢時亦曾證稱：95年10月25日18時26分許
      ，是伊與甲○○之通話內容，伊係打電話給甲○○請她拿
      毒品給綽號「益仔」之購毒者等語（見C1卷第132頁）。
    (三)再參以被告乙○○所使用之0000000000號行動電話與綽號
      「益仔」之人所使用之0000000000號行動電話，以及被告
      甲○○所使用0000000000號行動電話，分別於95年10月25
      日17時18分許、同日17時24分許、同日18時26分許及同日
      20時14分以後，有以下4段之對話內容：
     (1)95年10月25日17時18分許（見C1卷第45頁）
         乙○○：喂! 益仔喔!
         益  仔：阿民喔!
         乙○○：對啦!
         益  仔：救我一下啦!
         乙○○：我沒辦法啦!我在高雄!
         益  仔：我知道啦!你幫我聯絡一下!
         乙○○：沒辦法啦!
         益  仔：你幫我聯絡一下啦!
         乙○○：我不太好了!
         益  仔：不要這樣子啦!
         乙○○：我真的沒法度啦!
         益  仔：你跟你朋友還是什麼人聯絡一下啦!
         乙○○：沒法度啦!
         益  仔：救一下啦!
         乙○○：真的沒法度啦!
         益  仔：你在那邊好嗎？我昨天人好的時候打電話問你好
　　　　　　　 　嗎?
         乙○○：不好啦!
         益  仔：不好也是要打電話給你關心一下呀
         乙○○：沒法度啦!你自己要忍耐啦!
         益  仔：我知道啦!要怎麼忍耐我快要跳了!
         乙○○：那你拿錢去找我那一個（指甲○○）拿啦!
         益  仔：好哇!
         乙○○：你要拿多少?
         益  仔：2000啦!
         乙○○：多少?
         益  仔：2000啦!
         乙○○：喔...好我打電話跟她講。
         益  仔：喔...好。
     (2)同日17時24分許（見C1卷第45頁）
         益  仔：阿民!怎樣了
         乙○○：我還沒有打啦!
         益  仔：喔..打好我講。
     (3)同日18時26分許（見C1卷第46頁）
         甲○○：喂!
         乙○○：我跟妳講喔!
　　　   甲○○：喔!
         乙○○：那個益仔啦!打電話去妳跟他說要作現仔的!
　　　   甲○○：現仔的喔!差不多多少?
         乙○○：2000元
　　　   甲○○：我要怎麼弄?
         乙○○：妳弄0.8G
　　　   甲○○：0.8之1G喔
         乙○○：1000元是1.14啦
　　　   甲○○：1.14要乘以2就對了!
         乙○○：1.14要乘以2!那就是2.28啦!
　　　   甲○○：2.28
         乙○○：2.28再加上1.8
　　　   甲○○：再加上1.8，你講我聽不懂!
         乙○○：2.28
　　　   甲○○：2.28再加上1.8，好啦! 我現在在買東西! 回去
                 我再弄。
         乙○○：喔。
     (4)同日20時14分以後（見C1卷第48頁至第49頁）
         乙○○：益仔有打電話給妳嗎?
         甲○○：有啦! 他有來拿了! 喔.. 你就不要去同情這些
                 人! 你回來如果還要去管這個一樣沒有用啦!
         乙○○：不是啦!.........
     (四)由前揭證據顯示，被告甲○○於警詢、偵查中之自白與
       乙○○證述情節及通訊監察譯文之內容均相符，並由上
       開第(4)段通訊監察對話內容可知，甲○○已將海洛因交
       付「益仔」之人，其自白與事實相合，自可採信。所辯
       為了安撫乙○○，才順他的話講，實際上並未交付海洛
       因予綽號「益仔」之人云云，尚難採信，。
     (五)雖被告乙○○於原審以證人身分作證時，改口否認有打
       電話要甲○○販賣海洛因予綽號「益仔」之人，並於檢
       察官訊問「益仔有無打電話給妳」、「益仔已經有來拿
       了」是何意時，均答當時我在戒毒，意識都不清楚云云
       。惟上開通訊監譯文內容，其中第1、2段對話顯示被告
       乙○○係在綽號「益仔」之人一再要求幫忙聯絡購買毒
       品後，始告以可拿錢向其同居人甲○○購買海洛因，雙
       方隨即談妥毒品交易之金額，而第3、4段對話內容中則
       顯示，被告乙○○隨後又以電話告知被告甲○○有關綽
       號「益仔」要購買毒品之消息，並與被告甲○○討論如
       何調配販賣予「阿益」之海洛因份量，最後被告乙○○
       再打電話向被告甲○○詢問是否已將海洛因交付予綽號
       「益仔」之人，而被告甲○○亦明確告以益仔有來拿了
       等語。足認被告乙○○不僅居間聯繫綽號「益仔」欲購
       買海洛因之事宜，此間亦曾與被告甲○○討論如何調配
       所販賣海洛因之份量，並無任何意識不清楚之情形，是
       被告乙○○於原審證稱：伊當時意識不清楚，電話亂打
       云云，乃事後袒護被告甲○○之詞，不足採信，被告2
       人此部分共同販賣毒品海洛因之犯行，應堪認定。
  ２、另訊據被告甲○○亦矢口否認有於附表一編號11之時地，
      與乙○○共同販賣海洛因予洪聖明之犯行，辯稱：伊在通
      訊監察譯文中，有與乙○○那樣的對話，但都是為了安撫
      他的心，並無販賣毒品之動機云云。惟查，
    (一)證人洪聖明於警詢時已明確指稱：伊都是跟乙○○要毒品
      來吸食，乙○○去高雄戒毒後，怕我沒有毒品吸，就打電
      話給我，說如果有錢就去找他太太（甲○○）買來吸食等
      語（警C1卷第237頁）。於偵查中亦具結證稱：伊與乙○○於95年10月25日20時48分許有通話，那時乙○○人在高
      雄戒毒，他有說甲○○有毒品；乙○○當時是說他那邊有
      辦法拿海洛因，是甲○○那邊有，但後來伊並未與甲○○
      聯絡等語（5896號偵卷第116頁），嗣於原審審理時更進
      一步明確證稱：「（辯謢人問：95年10月25日你有跟乙○○聯絡，乙○○有跟你說，嫂子那邊有毒品，是否為事實
      ？）有講嫂子甲○○那邊有毒品，當時被告乙○○在高雄
      戒毒，他有打給我，後來講一講我也沒有去拿毒品了。」
      、「（檢察官問：在上開電話中乙○○有無跟你說甲○○
      要收現金？）對。」、「（檢察官問：你也有跟乙○○講
      ，你會去找甲○○？）是的，可是後來我與乙○○都沒有
      消息了」、「（檢察官問：電話中，乙○○所說「1比1」
      是何意？）他的意思是有1比1的成份，就是第一級毒品海
      洛因跟葡萄糖的比例。」、「（審判長問：95年10月25日
      20時48分許，你跟乙○○對話中，他提到一定要『7』，
      是何意？《提示通訊監察譯文並告以要旨》）『7』是指
      7000元」等語（原審卷第123頁、127頁）。證人洪聖明上
      開指證被告乙○○向其表示可向被告甲○○購買海洛因之
      事實，均前後一貫，彼此大致相符，自可採信。
    (二)被告乙○○於警詢已明確供稱：95年10月25日20時47分許
      是甲○○與伊之通話內容，是伊打電話叫甲○○販賣海洛
      因予洪聖明等語（C1卷150頁）。
    (三)被告乙○○所使用之0000000000號行動電話與洪聖明所使
      用之0000000000行動電話，以及被告甲○○所使用000000
      0000號行動電話，分別於95年10月25日20時43分許、同日
      20時47分許及同日20時48分許，有以下3段之通話內容：
    (1)95年10月25日20時43分許（見C1卷第54頁）
        乙○○：好哇! 看你怎樣呀! 現在你跟誰拿!
        洪聖明：也是跟朋友呀!
        乙○○：朋友!你嫂子那邊有啦!
        洪聖明：誰?
        乙○○：你嫂子
        洪聖明：我怎麼好意思去找她!
        乙○○：打電話跟她講呀!0000000000
        洪聖明：等一下我抄一下
        乙○○：0000000000
        洪聖明：0000000000喔!好哇
        乙○○：她人比較直!你要她拿要照走!那東西比較好!
        洪聖明：是喔
        乙○○：還有1比1的空間
        洪聖明：有喔!好哇!
        乙○○：你知道嗎
        洪聖明：你要跟她講一下呀!
        乙○○：我跟她講喔
        洪聖明：你要跟她說我呀
        乙○○：喔..好」
    (2)同日20時47分許（見C1卷第55頁）
        甲○○：喂!
        乙○○：我跟妳講喔!那個洪明喔..
        甲○○：呀你為什麼要接他們的!你個性都不改!真的
        乙○○：不是啦! 他跟我講的啦! 他打電話給我! 沒關
                係啦!反正是現金的。
        甲○○：喔
        乙○○：現金就好不是現金就不要了!
        甲○○：喔
        乙○○：現金7千元嘛!
        甲○○：他現在要7千是嗎
        乙○○：對
        甲○○：好.. 你叫他快一點」
    (3)同日20時48分許（見C1卷第55頁）
        乙○○：好啦!1 比1的
        洪聖明：喔
        乙○○：一定要7喔!
        洪聖明：一定要7喔?
        乙○○：對
        洪聖明：好哇
        乙○○：有辦法你去拿
        洪聖明：我是月底有錢啦!看能不能先給『走一下』
        乙○○：我是沒問題啦!如果是她就不可能啦!
        洪聖明：對呀! 我想說可不可以我不會差她的啦! 預算
                月底一定有錢呀!
        乙○○：我跟她說，那是她在用的呀!
        洪聖明：好!我有錢有需要我再去找她
        乙○○：喔..好 」
    (四)由上開通訊監察譯文可知，被告乙○○係先於95年10月25
      日20時43分許，主動介紹洪聖明向被告甲○○購買毒品海
      洛因，並隨即居中聯繫被告甲○○以現金交易7千元之方
      式販賣海洛因予洪聖明，其後再由被告乙○○另以電話告
      知洪聖明必須1次購買7千元之海洛因，其純度才能達到1
      比1，惟因洪聖明無法立即以現金7千元購買海洛因，雙方
      最後始未能交易完成，是被告乙○○、甲○○確有上開共
      同著手販賣毒品海洛因予洪聖明而未遂之犯行，應堪予認
      定。
    (五)被告乙○○雖於原審證稱：當時我在戒毒，我頭腦不清楚
      ，都是亂講的，我自己也不知道云云。惟依上開3段監聽
      對話內容可知，被告乙○○不僅係主動詢問洪聖明最近向
      何人購買毒品，並告知洪聖明可向其同居人即被告甲○○
      購買海洛因，此間又立即撥打電話說服被告甲○○同意以
      現金交易方式販賣海洛因予洪聖明，其後再回電聯繫洪聖
      明，表明如1次以現金7千元購買海洛因，則該海洛因純度
      （與葡萄糖之比例）可達1比1，顯見被告乙○○當時之意
      識相當清楚，否則何能分別以電話聯繫洪聖明與被告甲○○，並再三居間磋商交易毒品之事宜，被告乙○○於原審
      所為上開證詞，無非臨訟卸責及袒護被告甲○○之詞，委
      不足採信。而按刑法上犯罪類型為「販賣」者之既、未遂
      ，以買賣之標的物已否交付為區分標準；如僅就買賣之內
      容意思表示一致，而尚未交付標的物時，應論以販賣未遂
      ，有最高法院89年度台上字第2798號判決可資參照，則被
      告甲○○與乙○○有於附表一編號11所示之時地，共同販
      賣毒品海洛因予洪聖明而未遂之犯行，亦堪認定。
三、核被告乙○○附表一編號1-10所為，係犯毒品危害防制條例
    第4條第1項之販賣第1級毒品罪；附表一編號11所為係犯同
    條例第4條第1項、第6項之販賣第1級毒品未遂罪；附表二所
    為係犯同條例第8條第1項之轉讓第1級毒品罪；被告甲○○
    所為附表一編號10所為係犯毒品危害防制條例第4條第1項之
    販賣第1級毒品罪，附表一編號11所為係犯同條例第4條第1
    項、第6項之販賣第1級毒品未遂罪。其2人間就上開附表一
    編號10、11所示販賣第1級毒品既遂及未遂之犯行，均有犯
    意聯絡及行為分擔，應論以共同正犯。被告甲○○之辯護人
    雖主張，被告甲○○如涉入被告乙○○販賣海洛因之犯行，
    因主要係由被告乙○○與購毒者聯絡，應僅成立幫助犯云云
    。惟查，被告甲○○於附表一編號10、11所示之時間，雖未
    直接與購毒者接洽毒品交易之事宜，惟由卷附上開通訊監察
    譯文可知，被告甲○○既與被告乙○○討論有關海洛因之份
    量調配，及是否同意僅以現金交易毒品等事宜，顯見2人就
    販賣毒品海洛因予綽號「益仔」及洪聖明之犯行，有犯意聯
    絡，而被告甲○○嗣亦將海洛因交付予綽號「益仔」等情以
    觀，被告甲○○已參與販賣海洛因之構成要件行為，而有販
    毒行為之分擔，尚難僅論以幫助犯，是辯護人此部分辯解，
    容有未洽，附此說明。又被告乙○○所犯先後11次販賣毒品
    海洛因罪（其中1次未遂）、8次轉讓毒品海洛因罪，以及甲○○所犯2次販賣毒品海洛因罪（其中1次未遂）之間，均犯
    意各別，行為互異，應予分論併罰之。再被告2人於附表一
    編號11所示之時地，雖已著手販賣毒品海洛因予洪聖明，然
    最後尚未將毒品交付並收取現金，其販賣之行為僅處於未遂
    階段，為未遂犯，應依刑法第25條第2項前段之規定，按既
    遂犯之刑減輕之。
四、被告乙○○曾因施用第2級毒品安非他命安案件，經法院判
    處有期徒刑3月，甫於94年12月2日執行完畢，有臺灣高等法
    院被告前案紀錄表1份在卷可按，其於5年以內故意再犯本件
    有期徒刑以上之數罪，均為累犯，除法定刑死刑、為無期徒
    不得加重外，應各依刑法第47條第1項規定加重其刑。另按
    犯第4條第1項至第4項、第5條第1項至第4項前段、第6條第1
    項至第4項、第7條第1項至第4項、第8條第1項至第4項、第
    10條或第11條第1項、第2項之罪，供出毒品來源，因而破獲
    者，得減輕其刑，毒品危害防制條例第17條固有明文。經查
    ，被告乙○○、甲○○固於警詢時供承所販賣毒品之來源係
    羅阿財，然警方針對被告乙○○所使用0000000000行動電話
    實施通訊監察之時，早已發現羅阿財係涉嫌販賣毒品予被告
    乙○○之人，並非因被告2人主動供出毒品來源係羅阿財，
    警方始查獲另案被告羅阿財一情，有卷附通訊監察譯文及花
    蓮縣警察局花蓮分局96年3月29日花市警刑字第096000631
    號函在卷可按（原審卷第54頁），是被告2人自無適用上開
    規定減輕其刑之餘地，附此敘明。
五、爰審酌被告乙○○前有多次毒品及妨害自由等前科紀錄，素
    行不佳，不知以正常工作謀生，遠離毒品之誘惑，更進一步
    鋌而走險，從事販賣或轉讓毒品海洛因予他人施用之犯行，
    對於社會治安及國民健康之危害均屬重大，及其犯罪之手段
    、目的及次數，以及被告乙○○嗣於本院審理時均已坦承大
    部分販賣及轉讓毒品之犯行，犯後態度尚稱良好，分別量處
    如附表三主文所示之刑，並定其應執行刑，宣告無期徒刑部
    分則依刑法第37條第1項，併宣告褫奪公權終身，且依刑法
    第51條第4款之規定，不執行他刑。被告甲○○先前並無任
    何前科紀錄，素行良好，僅於乙○○戒毒期間，與之共同販
    賣毒品2次，其中1次尚為未遂，所得金額為2000元，依其客
    觀之犯行及主觀之惡性並非重大，如處以法定最低刑無期徒
    刑，與社會普遍認知之公平正義及國民對法律之感情不符，
    在客觀上足以引起一般人之同情，其情顯可憫恕，爰依刑法
    第59條之規定，就其販賣第一級毒品既遂、未遂罪部分減輕
    如附表四主文所示，並定其應執行之刑。
六、被告乙○○販賣第1級毒品所得共計1萬2千8百元，被告甲○○販賣第1級毒品所得為2千元，此部分財物雖未經扣案，仍
    應依毒品危害防制條例第19條第1項規定，併予宣告沒收，
    如全部或一部不能沒收時，以其財產抵償之。至扣押之第1
    級毒品海洛因13包，經鑑定為海洛因，合計淨重為6.71公克
    ，有法務部調查局95年12月18日鑑定書附卷可稽（5896偵卷
    第144頁），應依毒品危害防制條例第18條第1項前段之規定
    沒收並銷燬之。扣案之電子磅秤1台、分裝袋33個、行動電
    話2支（門號各為0000000000、0000000000），則係被告乙○○所有供販毒及轉讓毒品所用之物；扣案之行動電話1支
    （門號為0000000000），亦係被告甲○○所有供販毒所用之
    物，均據二人供述在卷，應依同條例第19條第1項規定宣告
    沒收。其餘扣案之現金新臺幣（下同）69800元及抽屜鑰匙1
    支等物，依卷內事證無從證明係被告2人所有供本件販賣或
    轉讓毒品所用或所得之物，爰不予宣告沒收。
七、撤銷改判理由：
（一）行動電話之SIM卡，依電信公司之制式契約，乃屬電信公
      司所有之物，不予沒收，原判決就被告乙○○、甲○○所
      有之行動電話除沒收其機身外，尚諭知沒收SIM卡，與毒
      品危害防制條例第19條第1項應屬被告所有之物始能沒收
      之規定不合。
（二）被告甲○○係以所有之行動電話號碼為0000000000號與乙○○聯絡販賣毒品予「益仔」，原判決卻於該罪主文宣告
      沒收0000000000號之行動電話，與事實不合。
（三）被告甲○○販賣之次數及金額不多，原審未考量依刑法第
      59條予以減刑，有違比例原則。
（四）被告乙○○上訴就販賣部分否認意圖營利；甲○○否認共
      同販賣，固無理由，惟原判決既有可議，即應撤銷改判。
貳、上訴駁回部分（被告甲○○其餘被訴販賣第1級毒品無罪部
    分）
一、公訴意旨另以：被告甲○○與被告乙○○基於販賣第1級毒
    品海洛因之個別犯意聯絡，另先後於附表一編號1-9所示之
    時地，販賣毒品海洛因予洪明順等人，因認被告甲○○此部
    分均涉有毒品危害防制條例第4條第1項販賣第1級毒品罪云
    云。
二、按犯罪事實應依證據認定之，無證據不得認定犯罪事實；又
    不能證明被告犯罪者，應諭知被告無罪之判決；再被告或共
    犯之自白，不得作為有罪判決之唯一證據，仍應調查其他必
    要之證據，以察其是否與事實相符，刑事訴訟法第154條第2
    項、第301條第1項及第156條第2項分別定有明文。又事實之
    認定，應憑證據，如未能發現相當證據，或證據不足以證明
    ，自不能以推測或擬制之方法，為裁判基礎。再者，認定不
    利於被告之事實，須依積極證據，苟積極證據不足為不利於
    被告事實認定時，即應為有利於被告之認定，更不必有何有
    利之證據；而所謂「積極證據足以為不利被告事實之認定」
    係指據為訴訟上證明之全盤證據資料，在客觀上已達於通常
    一般之人均不致於有所懷疑，而得確信被告確曾犯罪之程度
    ，若未達到此一程度，而有合理懷疑之存在時，即無從為有
    罪之認定，最高法院40年台上字第86號、30年上字第 816號
    及70年台上字第4986號判例可資參照。
三、本件公訴人認被告甲○○涉有上開9次販賣第1級毒品之犯行
    ，無非係以被告甲○○於警詢時自承：乙○○有販賣海洛因
    給他人吸食，伊認識丁○○，曾經拿海洛因給他等語，嗣於
    偵查中亦供稱：是乙○○要伊幫忙接買毒品的電話，乙○○
    會打電話給伊，告訴伊毒品在哪裡，並叫伊拿毒品給他的朋
    友；乙○○要伊把毒品交給綽號「小弟」即丁○○，伊有給
    小弟毒品，並且收錢1、2次等語，且被告乙○○於偵查中亦
    供承：伊只是要甲○○幫忙，伊將毒品放在家裡，如果有人
    要叫甲○○拿給別人等語，以及卷附通訊監察譯文中顯示被
    告甲○○自始知悉被告乙○○販賣毒品之過程，並參與其間
    等為主要論據。訊據被告甲○○否認有上開共同販賣海洛因
    予洪明順、潘永富及丁○○之犯行，辯稱：伊並未與乙○○
    共同販賣海洛因，只是有時會幫忙接聽電話而已，並未交付
    海洛因予購毒之人，亦不知乙○○是在販賣海洛因等詞。
四、經查：
（一）被告甲○○於警詢時及偵查中已供承其知悉乙○○販賣海
      洛因予他人施用，且有幫忙接聽電話及拿毒品給乙○○之
      朋友等語，核與被告乙○○於偵查中供稱：伊只是要甲○○幫我，伊把毒品放在家裡，如果有人要伊就叫甲○○拿
      給別人等語大致相符，並有卷附通訊監察譯文附卷可參，
      是被告甲○○事後猶一再辯稱：伊不知乙○○有販賣海洛
      因，亦未幫乙○○交付海洛因予他人云云，顯不足採信。
      惟被告甲○○究係於何時地幫忙接聽購毒電話及交付毒品
      予購毒者，進而與被告乙○○共同販賣毒品海洛因，尚須
      有進一步具體事證加證明，自難僅以被告甲○○所為上開
      自白及被告乙○○之供述，即概括認定被告乙○○所為全
      部販賣海洛因之犯行，被告甲○○均參與其間。
（二）又被告乙○○固坦承交付毒品予附一編號1-9之人施用，
      並有卷附通訊監察譯文可資為憑，已如前述。惟依上開通
      訊監察譯文內容，僅顯示被告乙○○與洪明順等人為毒品
      之交易，未有被告甲○○代為接聽毒品交易電話，或由被
      告乙○○先與購毒者聯繫，再由被告甲○○交付毒品海洛
      因予購毒者之情，自難僅憑甲○○上開供詞，而認其與乙○○就附表一編號1-9之行為，有何犯意聯絡及行為分擔
      ，亦不足佐證被告甲○○所為上開自白之真實性，公訴人
      起訴被告甲○○與被告乙○○就該部分事實有共同販賣海
      洛因之犯行，尚嫌無據。
（三）至公訴檢察官於原審主張：由被告甲○○、乙○○與另案
      被告羅阿財於95年10月25日17時16分許、同日20時14分許
      、同日20時24分許之3方通話內容可知，被告乙○○係先
      與毒品上手羅阿財取得聯繫後購入海洛因，並交由被告甲○○調配份量並販賣予購毒者，顯見被告甲○○應知悉並
      參與被告乙○○之全部販毒過程云云，惟查：被告甲○○
      除於上開對話後之當日晚上7至9時之期間內，即與被告乙○○共同販賣毒品海洛因予綽號「益仔」之人及洪聖明等
      情外，即無其他積極證據可資證明被告甲○○參與被告乙○○其他販賣海洛因之犯行，自不能以此而全面採為不利
      於被告甲○○之認定。
（四）綜上所述，檢察官所提出之證據，至多僅能證明被告甲○○除與乙○○有附表一編號10、11所示共同販賣海洛因之
      犯行，對於被告乙○○其他販賣毒品之犯行，被告甲○○
      究與之有何犯意聯絡及行為分擔，未能提出進一步具體事
      證以實其說，檢察官起訴被告甲○○上開共同販賣毒品海
      洛因之部分，自屬不能證明。原審為被告甲○○無罪之諭
      知，認事用法並無違誤，應予維持，公訴人上訴仍執前詞
      ，自無理由，應駁回之。
據上論斷，應依刑事訴訟法第368條、第369條第1項前段、第364
條、第299條第1項前段、第301條第1項，毒品危害防制條例第4
條第1項、第6項、第8條第1項、第18條第1項前段、第19條第1項
，刑法第11條前段、第28條、第47條第1項、第25條第2項、第51
條第4款、第59條、第37條第1項、第65條第1項、第2項，判決如
主文。
本案經檢察官丙○○到庭執行職務。
中　　華　　民　　國　　96　　年　　12　　月　　7 　　日
                  審判長法  官  何方興
                        法  官  王紋瑩
                        法  官  林鳳珠
上列正本證明與原本無異。
如不服本判決，應於送達後10日內，向本院提出上訴狀。其未敘
述理由者，並應於提出上訴狀後10日內向本院補提理由狀 (須附
繕本)。
                        書記官  陳有信
中　　華　　民　　國　　96　　年　　12　　月　　7 　　日
附表一：被告乙○○販賣第1級毒品海洛因部分
┌──┬──────┬─────┬────┬─────┐
│編號│時        間│地     點 │對  象  │數量及金額│
├──┼──────┼─────┼────┼─────┤
│ 1  │95年10月13日│花蓮市國興│洪明順  │  800元   │
│    │下午4、5時許│5街124號  │        │          │
├──┼──────┼─────┼────┼─────┤
│ 2  │95年10月14日│同上      │洪明順  │  同  上  │
│    │晚上7、8時許│          │        │          │
├──┼──────┼─────┼────┼─────┤
│ 3  │95年10月15日│同上      │洪明順  │  同  上  │
│    │晚上7、8時許│          │        │          │
├──┼──────┼─────┼────┼─────┤
│ 4  │95年10月16日│同上      │洪明順  │  同  上  │
│    │晚上9、10時 │          │        │          │
│    │許          │          │        │          │
├──┼──────┼─────┼────┼─────┤
│ 5  │95年10月18日│同上      │洪明順  │  同  上  │
│    │晚上10、11時│          │        │          │
│    │許　　　　  │　　　　　│　      │          │
├──┼──────┼─────┼────┼─────┤
│ 6  │95年10月21日│同上      │洪明順  │  同  上  │
│    │凌晨0、1時許│　　      │        │          │
│    │            │          │        │          │
├──┼──────┼─────┼────┼─────┤
│ 7  │95年10月31日│花蓮醫院急│潘永富  │  3000元  │
│    │晚上8、9時許│診室（起訴│        │（起訴書誤│
│    │            │書誤載為花│        │載為2000元│
│    │            │蓮市國興5 │        │）        │
│    │            │街124號） │        │          │
├──┼──────┼─────┼────┼─────┤
│ 8  │95年11月2日 │花蓮市國興│潘永富  │  2000元  │
│    │下午4、5時許│5街124號  │        │（起訴書誤│
│    │            │          │        │載為3000元│
│    │            │          │        │）        │
├──┼──────┼─────┼────┼─────┤
│ 9  │95年11月8日 │同上      │丁○○  │  1000元  │
│    │晚上11、12時│          │        │ 約0.5公克│
│    │許          │          │        │          │
├──┼──────┼─────┼────┼─────┤
│ 10 │95年10月25日│同上      │綽號「益│  2000元  │
│    │下午5時至晚 │          │仔」    │與被告吳玉│
│    │上8時許     │          │        │鳳共同販賣│
├──┼──────┼─────┼────┼─────┤
│ 11 │95年10月25日│同上      │洪聖明  │  7000元  │
│    │晚上8、9時許│          │        │（未遂）  │
│    │            │          │        │與被告吳玉│
│    │            │          │        │鳳共同販賣│
├──┼──────┴─────┴────┴─────┤
│合計│                                    12,800元  │
└──┴───────────────────────┘
附表二：被告乙○○轉讓第1級海洛因部分
┌──┬──────┬─────┬────┬─────┐
│編號│時        間│地    點  │對  象  │份     量 │
├──┼──────┼─────┼────┼─────┤
│ 1  │95年10月12日│花蓮市國興│丁○○  │海洛因1針 │
│    │晚上10、11時│5街124號  │        │          │
│    │許          │          │        │          │
├──┼──────┼─────┼────┼─────┤
│ 2  │95年10月13日│同上      │丁○○  │同  上    │
│    │晚上11、12時│          │        │          │
├──┼──────┼─────┼────┼─────┤
│ 3  │95年10月14日│同上      │丁○○  │同  上    │
│    │晚上6、7時許│          │        │          │
├──┼──────┼─────┼────┼─────┤
│ 4  │95年10月30日│同上      │丁○○  │同  上    │
│  　│晚上6、7時許│          │        │          │
│    │時許　　　　│　　　　　│        │          │
├──┼──────┼─────┼────┼─────┤
│ 5  │95年11月8日 │同上      │丁○○  │同  上    │
│    │凌晨0、1時許│          │        │          │
├──┼──────┼─────┼────┼─────┤
│ 6  │95年10月14日│同上      │洪聖明  │同  上    │
│    │凌晨1、2時許│          │        │          │
├──┼──────┼─────┼────┼─────┤
│ 7  │95年10月間某│同上址附  │洪聖明  │同  上    │
│    │日    　　　│近之土地  │        │          │
│    │       　   │公廟      │        │          │
├──┼──────┼─────┼────┼─────┤
│ 8  │95年10月22日│花蓮市國興│張美男  │同  上    │
│    │上午8、9時許│5街124號  │        │          │
└──┴──────┴─────┴────┴─────┘
附表三：乙○○所犯之罪之主文
┌──┬──────┬────────────────┐
│編號│ 犯罪事實   │  主                         文 │
├──┼──────┼────────────────┤
│ 1  │附表一編號1 │乙○○販賣第一級毒品，累犯，處無│
│    │            │期徒刑，褫奪公權終身，扣案之第壹│
│    │            │級毒品海洛因拾參包（淨重陸點貳壹│
│    │            │公克）沒收銷燬，扣案之電子磅秤壹│
│    │            │台、分裝袋參拾參個及行動電話壹支│
│    │            │（門號為0000000000）均沒收，販賣│
│    │            │毒品所得新臺幣捌佰元沒收，如全部│
│    │            │或一部不能沒收時，以其財產抵償之│
│    │            │。                              │
├──┼──────┼────────────────┤
│ 2  │附表一編號2 │同                            上│
├──┼──────┼────────────────┤
│ 3  │附表一編號3 │同                            上│
├──┼──────┼────────────────┤
│ 4  │附表一編號4 │同                            上│
├──┼──────┼────────────────┤
│ 5  │附表一編號5 │同                            上│
├──┼──────┼────────────────┤
│ 6  │附表一編號6 │同                            上│
├──┼──────┼────────────────┤
│ 7  │附表一編號7 │乙○○販賣第一級毒品，累犯，處無│
│    │            │期徒刑，褫奪公權終身，扣案之第壹│
│    │            │級毒品海洛因拾參包（淨重陸點貳壹│
│    │            │公克）沒收銷燬，扣案之電子磅秤壹│
│    │            │台、分裝袋參拾參個及行動電話壹支│
│    │            │（門號為0000000000）均沒收，販賣│
│    │            │毒品所得新台幣參仟元沒收，如全部│
│    │            │或一部不能沒收時，以其財產抵償之│
│    │            │。                              │
├──┼──────┼────────────────┤
│ 8  │附表一編號8 │乙○○販賣第一級毒品，累犯，處無│
│    │            │期徒刑，褫奪公權終身，扣案之第壹│
│    │            │級毒品海洛因拾參包（淨重陸點貳壹│
│    │            │公克）沒收銷燬，扣案之電子磅秤壹│
│    │            │台、分裝袋參拾參個及行動電話壹支│
│    │            │（門號為0000000000）均沒收，販賣│
│    │            │毒品所得新台幣貳仟元沒收，如全部│
│    │            │或一部不能沒收時，以其財產抵償之│
├──┼──────┼────────────────┤
│ 9  │附表一編號9 │乙○○販賣第一級毒品，累犯，處無│
│    │            │期徒刑，褫奪公權終身，扣案之第壹│
│    │            │級毒品海洛因拾參包（淨重陸點貳壹│
│    │            │公克）沒收銷燬，扣案之電子磅秤壹│
│    │            │台、分裝袋參拾參個及行動電話壹支│
│    │            │（門號為0000000000）均沒收，販賣│
│    │            │毒品所得新台幣壹仟元沒收，如全部│
│    │            │或一部不能沒收時，以其財產抵償之│
│    │            │。                              │
├──┼──────┼────────────────┤
│ 10 │附表一編號10│乙○○共同販賣第一級毒品，累犯，│
│    │            │處無期徒刑，褫奪公權終身，扣案之│
│    │            │第壹級毒品海洛因拾參包（淨重陸點│
│    │            │貳壹公克）沒收銷燬，扣案之電子磅│
│    │            │秤壹台、分裝袋參拾參個及行動電話│
│    │            │貳支（門號為0000000000、00000000│
│    │            │73）均沒收，販賣毒品所得新台幣貳│
│    │            │仟元沒收，如全部或一部不能沒收時│
│    │            │，以其財產抵償之。              │
├──┼──────┼────────────────┤
│ 11 │附表一編號11│乙○○共同販賣第一級毒品未遂，累│
│    │            │犯，處有期徒刑拾伍年貳月，扣案之│
│    │            │第壹級毒品海洛因拾參包（淨重陸點│
│    │            │貳壹公克）沒收銷燬，扣案之電子磅│
│    │            │秤壹台、分裝袋參拾參個及行動電話│
│    │            │貳支（門號為0000000000、00000000│
│    │            │47）均沒收。                    │
├──┼──────┼────────────────┤
│ 12 │附表二編號1 │乙○○轉讓第一級毒品，累犯，處有│
│    │            │期徒刑壹年壹月，扣案之行動電話壹│
│    │            │支（門號為0000000000）沒收。    │
├──┼──────┼────────────────┤
│ 13 │附表二編號2 │同                            上│
├──┼──────┼────────────────┤
│ 14 │附表二編號3 │同                            上│
├──┼──────┼────────────────┤
│ 15 │附表二編號4 │同                            上│
├──┼──────┼────────────────┤
│ 16 │附表二編號5 │同                            上│
├──┼──────┼────────────────┤
│ 17 │附表二編號6 │同                            上│
├──┼──────┼────────────────┤
│ 18 │附表二編號7 │同                            上│
├──┼──────┼────────────────┤
│ 19 │附表二編號8 │同                            上│
└──┴──────┴────────────────┘
附表四、甲○○所犯之罪之主文
┌──┬──────┬────────────────┐
│編號│ 犯罪事實   │  主                         文 │
├──┼──────┼────────────────┤
│ 1  │附表一編號10│甲○○共同販賣第一級毒品，處有期│
│    │            │徒刑壹拾伍年，扣案之第壹級毒品海│
│    │            │洛因拾參包（淨重陸點貳壹公克）沒│
│    │            │收銷燬，扣案之電子磅秤壹台、分裝│
│    │            │袋參拾參個及行動電話貳支（門號為│
│    │            │0000000000、0000000000）均沒收，│
│    │            │販賣毒品所得新台幣貳仟元沒收，如│
│    │            │全部或一部不能沒收時，以其財產抵│
│    │            │償之。                          │
├──┼──────┼────────────────┤
│ 2  │附表一編號11│甲○○共同販賣第一級毒品未遂，處│
│    │            │有期徒刑柒年陸月，扣案之第壹級毒│
│    │            │品海洛因拾參包（淨重陸點貳壹公克│
│    │            │）沒收銷燬，扣案之電子磅秤壹台、│
│    │            │分裝袋參拾參個及行動電話貳支（門│
│    │            │號為0000000000、0000000000）均沒│
│    │            │收。                            │
└──┴──────┴────────────────┘
附錄本判決論罪之法律條文：
毒品危害防制條例第4條：
製造、運輸、販賣第一級毒品者，處死刑或無期徒刑；處無期徒
刑者，得併科新臺幣1千萬元以下罰金。
製造、運輸、販賣第二級毒品者，處無期徒刑或7年以上有期徒
刑，得併科新臺幣7百萬元以下罰金。
製造、運輸、販賣第三級毒品者，處5年以上有期徒刑，得併科
新臺幣5百萬元以下罰金。
製造、運輸、販賣第四級毒品者，處3年以上10年以下有期徒刑
，得併科新臺幣3百萬元以下罰金。
製造、運輸、販賣專供製造或施用毒品之器具者，處1年以上7
年以下有期徒刑，得併科新臺幣1百萬元以下罰金。
前五項之未遂犯罰之。
毒品危害防制條例第8條第1項：
轉讓第一級毒品者，處1年以上7年以下有期徒刑，得併科新臺幣
1百萬元以下罰金。
毒品危害防制條例第18條第1項：
查獲之第一、二級毒品及專供製造或施用第一、二級毒品之器具
，不問屬於犯人與否，均沒收銷燬之；查獲之第三、四級毒品及
製造或施用毒品之器具，無正當理由而擅自持有者，均沒入銷燬
之。但合於醫藥、研究或訓練之用者，得不予銷燬。
毒品危害防制條例第19條第1項：
犯第4條至第9條、第12條、第13條或第14條第1項、第2項之罪者
，其供犯罪所用或因犯罪所得之財物，均沒收之，如全部或一部
不能沒收時，追徵其價額或以其財產抵償之。
